【裁判字號】    92,裁,952
【裁判日期】    920710
【裁判案由】    退休
【裁判全文】
最  高  行  政  法  院  裁  定                    九十二年度裁字第九五二號
    抗  告  人  乙○○
    抗  告  人  丙○○
    相  對  人  交通部高雄港務局港埠工程處
    代  表  人  甲○○
右抗告人因與相對人交通部高雄港務局港埠工程處間退休事件，對於中華民國九十年
十一月三十日高雄高等行政法院九十年度訴字第一七三七號裁定提起抗告，本院裁定
如左︰
    主  文
抗告駁回。
抗告訴訟費用由抗告人負擔。
    理  由
一、按抗告法院認抗告為不合法或無理由者，應為駁回抗告之裁定，行政訴訟法第二
    百七十二條準用民事訴訟法第四百九十二條第一項定有明文。
二、本件抗告人等原為相對人僱用之高慶號挖泥船船員，因民國七十三年八月一日勞
    動基準法（以下簡稱勞基法）之實施，應視為勞基法上之勞工，得依該法請領退
    休金。由於七十七年先有同於高慶號服務之屆齡退休船員張咸峰、李通禪等二人
    ，對於其退休金之內涵及工作年資之起算等有爭議，雖經最高法院七十九年度台
    上字第一八三六號民事判決認為彼等為編制外之工人，不得援用「台灣省政府交
    通處所屬各港務局工人船員管理要點」之規定，併算勞動基準法實施前之退休年
    資；然於七十九年高慶號屆齡退休船員乙○○等八人對彼等退休金計算內涵等仍
    有爭議，並經台灣高等法院高雄分院七十九年度勞上字第一號民事判決略以「．
    ．乙○○等人起訴主張彼等受僱高雄港工處，自勞基法於七十三年八月三日施行
    時起，即屬適用勞基法之勞工，故退休工作年資及基數，均自七十三年八月三日
    起算．．」。嗣相對人雖依上開民事判決補發抗告人等七十三年八月一日以後退
    休金差額外，並援引該判決自七十三年八月一日為該船人員退休年資之起算日，
    惟對於實施勞基法前之工作年資卻未予計入以計算退休金，經抗告人等十餘年之
    陳情，相對人始於九十年一月間補發勞基法實施前應予計入工作年資之退休金，
    故相對人對於上開遲延發給之退休金，應加計利息，方可彌補抗告人等之損失。
    又有關抗告人等之退休金基數，應按勞基法第五十五條及該法施行細則第二十八
    條規定計算，抗告人乙○○自六十一年八月七日受僱起迄七十七年十二月三十一
    日退休，合計應為三十三個基數；另抗告人丙○○自六十一年十二月十一日受僱
    起迄八十二年十二月十六日止，合計應為四十三個基數，然相對人卻對抗告人乙
    ○○之退休金基數少算了一個半基數；另對抗告人丙○○之退休金基數則少算了
    六個半基數。此外，相對人就抗告人等之特別休假工資，亦未將其列入退休金平
    均工資計算，亦與勞基法第三十九條規定不符，從而抗告人等因退休金基數增加
    及不休假工資列入平均工資計算結果，相對人尚應補發抗告人乙○○新臺幣（下
    同）一七二、五○八元；應補發抗告人丙○○五○八、二八一元，並應自八十二
    年十二月十六日起計算至補發完畢時止之利息。案經抗告人等一再向相對人陳情
    ，詎相對人竟於九十年三月二十三日分別以九十港埠人字第一四四三、一四四四
    號函拒絕抗告人等之請求，而訴願決定卻要抗告人等依民事訴訟程序尋求解決，
    然抗告人等現已年邁，且財力亦無法與之抗衡，爰提起行政訴訟，請求將原處分
    及訴願決定撤銷云云。本件原裁定以抗告人等係相對人僱用之自航式挖泥船之船
    員，早年係屬一年一僱之約僱人員，七十三年八月一日高雄港務局實施勞基法後
    ，抗告人等雖經相對人納編為正式員工，惟仍屬無資位之純勞工，渠等於勞基法
    實施後退休，有關服務於相對人機關之工作年資及退休金之計算，固應依勞基法
    及該法施行細則等相關規定予以計算，倘雙方因計算之基數或方式不同而生有爭
    執，純屬私法上私經濟關係之爭執，並非公法上財產上給付所生法律關係之爭執
    ，自應循民事訴訟途徑解決，尚非得依行政爭訟請求救濟。是訴願機關以抗告人
    提起之訴願，非其審議之範疇，其程序依法不合，乃逕為不受理之決定，洵無違
    誤。抗告人未查，復向原審提起行政訴訟，請求撤銷訴願決定及原處分云云，顯
    非合法，因而自程序駁回抗告人前程序之訴，經核原裁定並無不合。抗告意旨仍
    執前詞，主張關於勞動基準法實施前退休金之爭議，為公法上財產給付所生爭執
    ，而非私法上私經濟關係之爭執云云，其抗告難認有理由，應予駁回。
三、依行政訴訟法第二百七十二條、第一百零四條、民事訴訟法第四百九十二條第一
    項、第九十五條、第七十八條，裁定如主文。
中    華    民    國    九十二      年      七        月      十        日
                    最 高 行 政 法 院  第 二 庭
                                審 判 長 法  官      陳  石  獅
                                         法  官      吳  錦  龍
                                         法  官      彭  鳳  至
                                         法  官      高  啟  燦
                                         法  官      黃  合  文
右  正  本  證  明  與  原  本  無  異
                                         法院書記官  王  福  瀛
中    華    民    國    九十二      年      七        月    二十一      日


司法院資訊處製作；財團法人民間司法改革基金會備份。
